臺灣花蓮地方法院刑事判決
111年度原易字第50號
公  訴  人  臺灣花蓮地方檢察署檢察官
被      告  邱雅婷




選任辯護人  廖學忠律師（法扶律師）          
上列被告因詐欺案件，經檢察官提起公訴（111年度偵緝字第85
號）及移送併辦（111年度偵字第1596號），被告於本院準備程
序時就被訴事實為有罪之陳述，經本院合議庭裁定由受命法官獨
任改依簡式審判程序審理，並判決如下：
    主  文
乙○○幫助犯詐欺取財罪，處有期徒刑貳月，如易科罰金，以新臺
幣壹仟元折算壹日。
    事  實
乙○○可預見一般取得他人金融帳戶使用之行徑，常與財產犯罪所
需有密切之關聯，可能被詐欺集團用以為詐欺取財之工具，竟與
游守騫（另經本院判決在案）各基於縱有人以其提供之金融帳戶
實施詐欺取財犯行，亦不違背其本意之幫助他人實施詐欺取財犯
罪之不確定故意，於民國110年7月31日至同年8月14日18時47分
許間之某時，在花蓮縣花蓮市福大旅館附近之統一超商，由游守
騫將自己名下之帳戶及乙○○申設之中華郵政股份有限公司帳號00
000000000000號帳戶（下稱郵局帳戶）之提款卡，寄送與真實姓
名、年籍不詳（無證據證明未滿18歲）之詐欺集團成員，並以電
話告知提款卡密碼。嗣詐欺集團成員取得上開帳戶提款卡後，即
意圖為自己不法之所有，基於詐欺取財之犯意，於對林旻毅、丁○○、甲○○為如附表所示詐欺取財犯行得逞。
    理  由
一、上揭犯罪事實，業據被告乙○○坦承不諱，核與證人即被害人
    林旻毅、證人即告訴人丁○○、甲○○於警詢中之指訴相符（見
    警771號卷第3頁至第4頁，警253號卷第11頁至第13頁、第31
    頁至第33頁），復有被害人存摺及提款卡影本、告訴人丁○○
    之存款交易明細查詢截圖、通話紀錄截圖、告訴人甲○○之轉
    帳交易明細、郵局帳戶基本資料及交易明細附卷可稽（見警
    771號卷第11頁至第21頁，警253號卷第23頁、第45頁），足
    認被告自白與事實相符，堪以採信。
二、起訴書附表編號4所載付款時間顯與郵局帳戶交易明細不符
    ，應更正為110年8月14日18時59分許；起訴書附表編號3所
    載被害人交付之金額為新臺幣（下同）8138元，及併辦意旨
    書所載告訴人丁○○交付之金額為3萬9027元，其中均含15元
    之跨行手續費，並非交付至郵局帳戶中，自應予以扣除，故
    應分別更正為8123元、3萬9012元；被告交付提款卡之時間
    ，得再依其供述予以特定，被害人遭詐欺之時間亦得依其付
    款時間予以特定；告訴人丁○○接獲詐欺電話之時間，依上開
    通話紀錄截圖可知併辦意旨書顯有錯誤，爰均逕予更正如犯
    罪事實及附表編號1、2所示。
三、又被告於警詢及本院準備程序中均供稱其係透過同居人游守
    騫提供郵局帳戶之提款卡，且游守騫同時亦提供自己帳戶之
    提款卡（見警253號卷第59頁，本院卷第89頁至第90頁），
    自應補充更正起訴書之犯罪事實。從而，本案事證明確，被
    告犯行已堪認定，應依法論科。移送併辦意旨認告訴人丁○○
    、甲○○受騙而交付金錢至郵局帳戶之部分，經查係被告本案
    同一交付帳戶之行為所發生，認與已起訴之犯罪事實同一，
    為起訴效力所及，本院自應併予審究。
四、按刑法上之幫助犯，係指以幫助之意思，對於正犯資以助力
    ，而未參與實施犯罪之行為者而言。查被告將其郵局帳戶之
    提款卡寄交他人，容任他人以之作為詐欺取財之取款工具，
    係基於幫助他人詐欺取財之犯意，且所為提供帳戶之行為，
    係屬刑法詐欺取財罪構成要件以外之行為，是核被告所為，
    係犯刑法第30條第1項前段、第339條第1項之幫助詐欺取財
    罪。被告係以一幫助行為，使詐欺集團得用以詐騙告訴人及
    被害人共3人，而幫助正犯遂行數個相同罪名，故被告上開
    所為係想像競合犯，應依刑法第55條之規定，論一幫助詐欺
    取財罪處斷。被告係幫助犯，爰依刑法第30條第2項之規定
    ，按正犯之刑減輕之。又本案無證據證明被告交付提款卡時
    ，有預見取得提款卡之人將為洗錢犯行，自不構成刑法第30
    條第1項、洗錢防制法第14條第1項之幫助洗錢罪，附此敘明
    。
五、爰審酌被告因受疫情影響，收入銳減，卻不思尋找正當工作
    ，於求職過程中輕率交付提款卡，容任他人持以行騙，結果
    上助長他人犯罪風氣，造成告訴人及被害人受有財產上損害
    ，所為確有不該。惟念被告終能坦承犯行，但無力賠償告訴
    人及被害人，兼衡其僅提供郵局帳戶之提款卡、高中肄業之
    智識程度、無業、家庭經濟狀況不佳、須扶養1名未成年子
    女等一切情狀（見本院卷第102頁至第103頁），量處如主文
    所示之刑，並諭知易科罰金之折算標準。
據上論斷，應依刑事訴訟法第273條之1第1項、第299條第1項前
段、第310條之2、第454條第1項，判決如主文。
本案經檢察官丙○○提起公訴，檢察官林俊廷移送併辦，檢察官簡
淑如到庭執行職務。
中　　華　　民　　國　　111 　年　　5 　　月　　24　　日
　　　　　　　　　刑事第二庭    法　官　黃夢萱
以上正本證明與原本無異。
如不服本判決應於收受送達後20日內向本院提出上訴書狀，並應
敘述具體理由。其未敘述上訴理由者，應於上訴期間屆滿後20日
內向本院補提理由書(均須按他造當事人之人數附繕本)「切勿逕
送上級法院」。告訴人或被害人如對於本判決不服者，應具備理
由請求檢察官上訴，其上訴期間之計算係以檢察官收受判決正本
之日期為準。
辯護人依據刑事訴訟法第346條、公設辯護人條例第17條及律師
法第32 條第2項、第36條等規定之意旨，尚負有提供法律知識、
協助被告之義務（含得為被告之利益提起上訴，但不得與被告明
示之意思相反）。
因疫情而遲誤不變期間，得向法院聲請回復原狀。
中　　華　　民　　國　　111 　年　　5 　　月　　25　　日
                                書記官  張亦翔
附論本案論罪科刑法條：
刑法第339條第1項
意圖為自己或第三人不法之所有，以詐術使人將本人或第三人之
物交付者，處五年以下有期徒刑、拘役或科或併科五十萬元以下
罰金。
附表：
編號 被害人 告訴人 詐欺方式 交付金錢方式 1 被害人 林旻毅 於110年8月14日18時47分許前之當日某時，接獲佯稱為某電商業者，因誤設VVIP會員資格，欲協助取消設定之電話，致林旻毅陷於錯誤而配合操作付款。 於110年8月14日18時47分許，跨行轉帳新臺幣（下同）4萬9986元、同日18時50分許，跨行轉帳2萬9234元、同日18時59分許，跨行轉帳6895元、同日19時11分許，跨行轉帳8123元至郵局帳戶。 2 告訴人 丁○○ 於110年8月14日18時32分許，接獲佯稱為某旅宿電商業者，因設定錯誤，欲協助取消設定之電話，致丁○○陷於錯誤而配合操作網路銀行。 於110年8月14日19時10分許，轉帳3萬9012元至郵局帳戶。 3 告訴人 甲○○ 於110年8月14日18時36分許，接獲佯稱為某網路業者，因誤設經銷商，欲協助取消之電話，致甲○○陷於錯誤而配合操作ATM， 於110年8月14日19時11分許（明細為19時12分許），轉帳1萬15元至郵局帳戶。